臺灣屏東地方法院刑事裁定　　　　　　　100年度聲判字第9號
聲　請　人　00000000　.
代　理　人　王琛博律師
被　　　告　郭書銘
上列聲請人因告訴被告妨害性自主等案件，不服臺灣高等法院高
雄分院檢察署檢察長駁回再議之處分（100 年度上聲議字第758
號，原不起訴處分案號：臺灣屏東地方法院檢察署檢察官99年度
偵字第3645號），聲請交付審判，本院裁定如下：
    主  文
聲請駁回。
    理  由
一、聲請交付審判意旨：詳如刑事聲請交付審判狀所載（如附件
    ）。
二、按告訴人不服上級法院檢察署檢察長或檢察總長認再議為無
    理由而駁回之處分者，得於接受處分書後10日內委任律師提
    出理由狀，向該管第一審法院聲請交付審判。法院認為交付
    審判之聲請不合法或無理由者，應駁回之。刑事訴訟法第25
    8 條之1 、第258 條之3 第2 項前段分別定有明文。
三、本件聲請人00000000（真實姓名年籍均詳卷）以被告郭書銘
    涉犯妨害性自主等罪，向臺灣屏東地方法院檢察署檢察官提
    出告訴，經該署檢察官以99年度偵字第3645號不起訴處分後
    ，聲請人聲請再議，經臺灣高等法院高雄分院檢察署檢察長
    以100 年度上聲議字第758 號處分書，認再議無理由而駁回
    再議聲請，聲請人收受該駁回再議之處分書後，於民國100
    年5 月26日委任王琛博律師為代理人，在法定期間內聲請交
    付審判，業經本院依職調閱上開卷宗，並核閱卷存送達證書
    、聲請交付審判狀、委任狀無訛，是聲請人之聲請即屬合法
    ，就此合先敘明。
四、次按刑事訴訟法第258 條之1 規定告訴人得向法院聲請交付
    審判，揆其立法意旨，係對於「檢察官不起訴裁量權」制衡
    之一種外部監督機制，法院之職責僅在就檢察官所為不起訴
    之處分是否正確加以審查，藉以防止檢察機關濫權，依此立
    法精神，同法第258 條之3 第3 項規定「法院就交付審判之
    聲請為裁定前，得為必要之調查」，所謂「得為必要之調查
    」，係指調查證據之範圍應以偵查中曾顯現者為限，不可就
    新提出之證據再為調查，亦不可蒐集偵查卷宗以外之證據，
    否則將與刑事訴訟法第260 條之再行起訴規定混淆不清。法
    院於審查交付審判之聲請有無理由時，除認為告訴人所指摘
    不利被告之事證，未經檢察機關詳為調查或斟酌，或不起訴
    處分書所載理由違背經驗法則、論理法則或其他證據法則者
    外，不宜率予交付審判。且法院裁定交付審判，即如同檢察
    官提起公訴使案件進入審判程序，是法院裁定交付審判之前
    提，必須偵查卷內所存證據已符合刑事訴訟法第251 條第1
    項所定「足認被告有犯罪嫌疑」之檢察官應提起公訴之情形
    ，亦即該案件已經跨越起訴門檻；否則，縱或法院對於檢察
    官所認定之基礎事實有不同判斷，但如該案件仍須另行蒐證
    偵查始能判斷應否交付審判者，因交付審判審查制度並無如
    同再議救濟制度得為發回原檢察官續行偵查之設計，法院仍
    應依同法第258 條之3 第2 項前段規定，以聲請無理由裁定
    駁回。
五、聲請人雖以如附件聲請交付審判狀所述情詞，認被告涉犯妨
    害自由罪、強制罪、強制性交罪、加重強制性交罪等罪，而
    聲請交付審判。經查：
(一)、按犯罪事實應依證據認定之，無證據不得認定犯罪事實，刑
    事訴訟法第154條第2項定有明文。次按認定不利於被告之事
    實，須依積極證據，苟積極證據不足為不利於被告事實之認
    定時，即應為有利於被告之認定；且刑事訴訟上證明之資料
    ，無論其為直接或間接證據，均須達於通常一般人均不致有
    所懷疑，而得確信其為真實之程度，始得據為有罪之認定，
    若其關於被告是否犯罪之證明未能達此程度，而有合理懷疑
    之存在，致使無從形成有罪之確信，根據「罪證有疑，利於
    被告」之證據法則，即不得遽為不利被告之認定（最高法院
    30年上字第816 號及76年度台上字第4986號判例意旨可資參
    照）。又告訴人之告訴，係以使被告受刑事訴追為目的，是
    其陳述是否與事實相符，仍應調查其他證據以資審認，被害
    人之陳述如無瑕疵，且就其他方面調查又與事實相符，固足
    採為科刑之基礎，倘其陳述尚有瑕疵，即不得遽採為論罪科
    刑之根據。且被害人與一般證人不同，其與被告處於相反之
    立場，其陳述之目的，在使被告受刑事訴追處罰，內容未必
    完全真實，證明力自較一般證人之陳述薄弱。故被害人縱立
    於證人地位而為指證及陳述，且其指證、陳述無瑕疵可指，
    仍不得作為有罪判決之唯一證據，應調查其他證據以察其是
    否與事實相符，亦即仍須有補強證據以擔保其指證、陳述之
    真實性，始得採為斷罪之依據（最高法院52年度台上字第
    1300 號 、61年度台上字第3099號判例、94年度台上字第
    3326號判決參照）；復按刑法第302 條第1 項之剝奪他人行
    動自由罪，以私行拘禁或以其他非法方法，剝奪人之行動自
    由為要件；又刑法第304 條之強制罪，除行為人主觀上須有
    以強暴脅迫使人行無義務之事或妨害他人行使權利之故意外
    ，客觀上須有以施強暴脅迫之行為為手段，至所謂強暴脅迫
    ，須行為人所用之強脅手段足以妨害他人行使權利，或足使
    他人行無義務之事（最高法院28年度上字第3650號判例要旨
    可參）。
(二)、關於被告涉犯妨害自由罪、強制罪部分：
    聲請人所指被告於97年間以簡訊或告知黑道組織內之事強迫
    聲請人與其交往，並強迫聲請人每日寫日記、書寫切結書、
    交付電腦硬碟資料，及強迫聲請人隨身攜帶ＧＰＳ定位系統
    以監控聲請人行蹤云云，業據被告所否認。聲請人對此雖提
    出其記事本及其書寫之切結書之照片、扣案之ＧＰＳ定位器
    及簡訊翻拍相片等為證，惟經警持本院核發之搜索票前往被
    告住處搜索結果，並未查獲聲請人所書寫之日記本、切結書
    及電腦硬碟資料等物，有扣押物品目錄表在卷為憑，至警方
    雖有在被告住處查獲聲請人之裸照，然該些裸照均係聲請人
    以其手機發送予被告之簡訊所附照片，並非來自於聲請人所
    指之聲請人所有之硬碟資料，且自簡訊文義觀之，應係告訴
    人自願發送，有扣案手機翻拍之照片可參，尚難以此為不利
    於被告之認定；次觀諸告訴人所提出之相關簡訊內容，被告
    於簡訊中雖曾提到「切結書」、「日記」、「自白」、「黑
    盒子」、「追蹤一年」等字眼，然並未見有何以加害生命、
    身體等安全之惡害恫嚇聲請人之用語，而所謂「追蹤一年」
    之意義為何，亦屬不明，是前開簡訊亦無法證明被告有以Ｇ
    ＰＳ定位系統監控聲請人行蹤一事，況本件亦未在被告之電
    腦或個人電話中查獲相關衛星追蹤之軟體，又ＧＰＳ為車用
    定位系統，本可隨時開關機，此乃眾所周知之事，若聲請人
    執意關機，被告如何掌控聲請人之行蹤？聲請人此部分指訴
    顯有違常情，是以自難僅憑上開記事本、切結書之相片及簡
    訊遽認被告有以強暴、脅迫手段，強使聲請人書寫切結書、
    自白書、日記，及隨身攜帶ＧＰＳ定位系統，亦即無法以刑
    法第304 條之強制罪相繩；至於聲請人所提出之被告傳送予
    伊之「你真的不像男人，我的感覺你應該很想當母的，有召
    一日你的夢想一定會實現」、「他是圈內的就足以代表你違
    反切結，別跟我說阿澤知道這個人。光這件事你老二就會不
    保了」、「到是把你割下的血我再給你喝看看是甜或鹹」等
    簡訊部分，雖經臺灣屏東地方法院檢察署檢察官認定被告涉
    犯恐嚇罪，並已提起公訴，然縱使被告有傳送這幾則恐嚇簡
    訊予聲請人，惟仍無法逕認被告係以此些簡訊恫嚇聲請人書
    寫切結書、自白書、日記，及隨身攜帶ＧＰＳ定位系統，併
    此敘明。末參以聲請人於偵查中之陳述及本件聲請狀所載內
    容，可知被告僅要求聲請人必須於幾點前返家，否則必須向
    被告報備行蹤，足見聲請人斯時仍有相當之行動自由，被告
    並未將聲請人置於其實力支配之下，自亦與刑法第302 條之
    妨害自由罪之構成要件有間，是聲請人認被告此舉犯妨害自
    由罪，洵非有據。
(三)、關於被告涉犯強制性交罪、加重強制性交罪部分：
  1.聲請人所指被告於97年12月22日左右，以導尿管對其陰莖注
    入鹽水、以針筒對其陰莖抽血部分，亦為被告所否認。聲請
    人就此雖提出內容為：「這阿茗傳給我的：我跟你說你知不
    知道，阿利對你那個，去洩漏內部消息很生氣，你一定不知
    道的啊，要不是我幫那個背叛者說，阿利早就請他喝苦茶了
    ，這一點痛，沒要他的命，這處置也是隨時警惕他曾犯的錯
    」、「該怎麼處罰我已經跟阿澤說怎麼做的了，你再問問阿
    澤吧」、「我定的處罰你今天有給阿澤執行了嗎？」等語之
    簡訊為證，惟觀之前開簡訊之內容，並無法得知簡訊中所指
    「處罰」之原因及方式為何，另聲請人又提出證人陳彥霖以
    資證明，惟證人陳彥霖知道上開情節，亦係經聲請人轉述，
    並非證人親眼目睹，自均不得作為聲請人此部分指述之補強
    證據；再者，聲請人並未前往醫院驗傷，亦無法提供相關診
    斷證明以實其說；又聲請人於偵查中陳稱：「其遭被告凌虐
    過程中有全程錄影，惟遭被告查覺後將記憶卡抽走，事後雖
    返還告訴人，裡面檔案已不見」等語，然經警搜索被告之住
    處、個人電腦、手提電腦及隨身碟等物，均未發現聲請人所
    指之凌虐光碟或檔案，是聲請人所述是否屬實，洵非無疑。
    此外，聲請人復未能提出其他補強證據予以佐證，依前開最
    高法院判例、判決意旨，自不得僅憑其單一指述，逕認被告
    有對聲請人為前開加重強制性交犯行。
  2.另聲請人雖指稱其係遭被告以恐嚇、監控手段，不得已與被
    告交往，並發生性關係云云，惟經臺灣屏東地方法院檢察署
    檢察官勘驗被告所提出之出遊照片及錄影光碟，可見聲請人
    與被告二人在照片或鏡頭中之神情自然，且聲請人所拍攝之
    裸照尚面帶微笑，並有部分照片及錄影光碟畫面顯示二人有
    親密舉動，聲請人並無勉強、反抗之神情，顯與聲請人所為
    指述相悖，聲請人復未能提出其他積極事證，自亦無法僅以
    其單一指訴，遽認被告有以恐嚇、監控等手段強迫聲請人與
    伊交往及發生性交行為。
六、綜上所述，本院認原不起訴處分書及聲請再議處分書均已詳
    予調查偵查卷內所存證據，並敘明所憑證據及判斷理由，認
    既無積極證據證明被告涉有聲請人所指訴之妨害性自主等罪
    嫌，且原處分所載證據取捨及事實認定之理由，亦無違背經
    驗法則或論理法則之情事。是原檢察官及臺灣高等法院高雄
    分院檢察署檢察長以被告犯罪嫌疑不足，分別予以不起訴處
    分及駁回再議之聲請，於法並無不合。是本件聲請人向本院
    聲請交付審判，為無理由，應予駁回。
據上論斷，應依刑事訴訟法第258 條之3 第2 項前段，裁定如主
文。
中    華    民    國  100     年    9     月    16    日
                  刑事第二庭    審判長法  官  潘正屏
                                      法  官  羅森德
                                      法  官  陳秀慧
以上正本證明與原本無異。
本裁定不得抗告。
中    華    民    國  100     年    9     月    16    日
                                書記官  蔡語珊